臺灣臺中地方法院刑事判決　　　　　　 100年度訴字第2439號
公　訴　人　臺灣臺中地方法院檢察署檢察官
被　　　告　張隆
上列被告因毒品危害防制條例案件，經檢察官提起公訴（100年
度毒偵字第1847號），嗣因被告就被訴事實為有罪之陳述，經本
院告知簡式審判程序之意旨，並聽取公訴人、被告之意見後，本
院合議庭裁定由受命法官獨任依簡式審判程序審理，判決如下：
    主    文
張隆施用第一級毒品，累犯，處有期徒刑捌月。又施用第一級
毒品，累犯，處有期徒刑拾月。應執行有期徒刑壹年肆月。
    犯罪事實
一、張隆前因施用毒品案件，經送觀察、勒戒後，認有繼續施
    用毒品之傾向，而裁定令入戒治處所施以強制戒治，嗣因無
    戒治之必要，於民國91年5月14日執行期滿出所，並由臺灣
    彰化地方法院檢察署檢察官於91年6月3日，以91年度戒毒偵
    字第508、509、510號為不起訴處分。又於95年間，因施用
    毒品案件，經本院以95年度訴字第2778號判處應執行有期徒
    刑10月，嗣提起上訴，為臺灣高等法院臺中分院駁回上訴後
    ，於96年4月30日確定；繼與經法院判處有期徒刑確定之搶
    奪、竊盜等案件接續執行，而於97年5月13日執行完畢出監
    。詎其猶不知悛悔，復基於施用第一級毒品海洛因之犯意，
    於100年3月28日某時，在臺中市○○區○○路2段508號3樓
    之住處，將海洛因加水後，以注射針筒抽取該混合液注射手
    臂血管之方式，施用第一級毒品海洛因1次；另基於施用第
    一級毒品海洛因及第二級毒品甲基安非他命之犯意，亦於上
    開時、地，將海洛因及甲基安非他命置於玻璃球內，以火燒
    烤使生煙霧後吸食其煙之方式，混合施用第一級、第二級毒
    品1次。嗣因張隆另涉傷害案件遭通緝，為警於100年3月
    29日凌晨1時3分許，在臺中市○○區○○路及五權西路交岔
    路口查獲，並於同日11時許採集其尿液檢驗，結果呈嗎啡及
    甲基安非他命陽性反應，始悉上情。
二、案經臺中市政府警察局第四分局報告臺灣臺中地方法院檢察
    署檢察官偵查起訴。
    理    由
一、本件係經被告於準備程序期日為有罪之陳述，而經本院合議
    庭裁定由受命法官獨任以簡式審判程序加以審理，則依據刑
    事訴訟法第273條之2、同法第159條第2項之規定，不適用傳
    聞法則有關限制證據能力之相關規定；並得依同法第310條
    之2之準用同法第454條之規定製作略式判決書，依法僅需記
    載犯罪事實、證據名稱及應適用之法條，並得以簡略方式為
    之，如認定之犯罪事實、證據及應適用之法條，與檢察官聲
    請簡易判決處刑書或起訴書之記載相同者，得引用之，合先
    敘明。
二、訊據被告張隆對於上開施用第一級毒品海洛因、第二級毒
    品甲基安非他命之事實坦承不諱，且被告為警查獲後所採集
    之尿液，經檢驗結果，確呈海洛因經水解後之嗎啡陽性反應
    及甲基安非他命陽性反應，此有詮昕科技股份有限公司出具
    之濫用藥物尿液檢驗報告、尿液檢體對照表、勘查採證同意
    書各1紙在卷可稽，是被告確實有施用第一級毒品海洛因、
    第二級毒品甲基安非他命之犯行，應可認定。
三、按施用第一級、第二級毒品為犯罪行為，毒品危害防制條例
    第10條第1項定有處罰明文，故施用第一級、第二級毒品者
    ，依前揭規定本應科以刑罰，惟基於刑事政策，對合於一定
    條件之施用者，依同條例第20條、第23條之規定，施以觀察
    、勒戒或強制戒治之保安處分。又毒品危害防制條例於92年
    7月9日修正公布，自93年1月9日施行，其中第20條、第23條
    將施用毒品之刑事處遇程序，區分為「初犯」及「5年內再
    犯」、「5年後再犯」。依其立法理由之說明：「初犯」，
    經觀察、勒戒或強制戒治後，應為不起訴處分或不付審理之
    裁定；經觀察、勒戒或強制戒治執行完畢釋放後，「5年內
    再犯」者，因其再犯率甚高，原實施之觀察、勒戒及強制戒
    治既已無法收其實效，爰依法追訴或裁定交付審理。至於經
    觀察、勒戒或強制戒治執行完畢釋放後，「5年後再犯」者
    ，前所實施之觀察、勒戒或強制戒治已足以遮斷其施用毒品
    之毒癮，為期自新及協助其斷除毒癮，仍適用「初犯」規定
    ，先經觀察、勒戒或強制戒治之程序。從而依修正後之規定
    ，僅限於「初犯」及「5年後再犯」2種情形，始應先經觀察
    、勒戒或強制戒治程序。倘被告於5年內已再犯，經依法追
    訴處罰，縱其第3次（或第3次以上) 再度施用毒品之時間，
    在初犯經觀察、勒戒或強制戒治執行完畢釋放5年以後，已
    不合於「5年後再犯」之規定，且因已於「5年內再犯」，顯
    見其再犯率甚高，原實施觀察、勒戒或強制戒治，已無法收
    其實效，即應依該條例第10條處罰。至於第3次（或第3次以
    上）施用毒品之時間，是否宜有期間限制？以多久為適宜？
    則分屬刑事政策、專門醫學之範圍，非審判機關所能決定，
    有待循立法途徑解決（最高法院97年度第5次刑事庭會議、
    95年度第7次刑事庭會議決議參照）。查被告前因施用毒品
    案件，經送觀察、勒戒後，認有繼續施用毒品之傾向，而裁
    定令入戒治處所施以強制戒治，嗣因無戒治之必要，於91年
    5月14日執行期滿出所，並由臺灣彰化地方法院檢察署檢察
    官於91年6月3日，以91年度戒毒偵字第508、509、510號為
    不起訴處分。又於95年間，因施用毒品案件，經本院以95年
    度訴字第2778號判處應執行有期徒刑10月，嗣提起上訴，為
    臺灣高等法院臺中分院駁回上訴後，於96年4月30日確定；
    繼與經法院判處有期徒刑確定之搶奪、竊盜等案件接續執行
    ，而於97年5月13日執行完畢出監，有臺灣高等法院被告前
    案紀錄表在卷可稽。本件被告施用第一級毒品、第二級毒品
    之犯行，距其上開觀察、勒戒執行完畢釋放之時間雖均已逾
    5年，但因其犯毒品危害防制條例第10條之罪，於觀察、勒
    戒執行完畢釋放以後，已於5年內再犯毒品危害防制條例第
    10條之施用毒品罪，並經刑事判決確定，已如前述，是本件
    施用毒品之行為，即與單純之初犯毒品危害防制條例第10條
    之施用毒品罪，經觀察、勒戒執行完畢釋放以後「5年後再
    犯」之情形有別。又被告經觀察、勒戒釋放後，既於5年內
    再施用毒品多次，足見先前所實施之觀察、勒戒尚不足以遮
    斷其施用毒品之毒癮，已無法收其實效，是被告既非於首次
    觀察、勒戒執行完畢後5年內，均無任何施用毒品之犯行，
    揆諸上開最高法院刑事庭會議決議意旨，被告所為本件施用
    毒品犯行，即無現行毒品危害防制條例第20條第3項之適用
    ，自毋須依同條第1項、第2項規定施予觀察、勒戒或強制戒
    治之處遇程序，而應逕依毒品危害防制條例第23條第2項規
    定訴追處罰。綜上所述，本件被告施用第一級、第二級毒品
    之犯罪事證已臻明確，其犯行洵堪認定，應依法論罪科刑。
四、查海洛因、甲基安非他命分別屬毒品危害防制條例第2條第2
    項第1款、第2款規定之第一級、第二級毒品。是核被告張隆
    所為施用海洛因之行為，係犯毒品危害防制條例第10條第
    1項之施用第一級毒品罪；所為施用甲基安非他命之行為，
    係犯同條例第10條第2項之施用第二級毒品罪。其因施用第
    一級毒品海洛因、第二級毒品甲基安非他命因而非法持有第
    一級、第二級毒品之低度行為，應為施用之高度行為所吸收
    ，不另論罪。再被告將海洛因及甲基安非他命混合後施用，
    係一行為觸犯數罪名，為想像競合犯，應依刑法第55條前段
    規定，從一重之施用第一級毒品罪論處。再其所犯上開二次
    施用第一級毒品罪，犯意各別、行為不同，應分論併罰。又
    被告前因施用毒品案件，經送觀察、勒戒後，認有繼續施用
    毒品之傾向，而裁定令入戒治處所施以強制戒治，嗣因無戒
    治之必要，於91年5月14日執行期滿出所，並由臺灣彰化地
    方法院檢察署檢察官於91年6月3日，以91年度戒毒偵字第50
    8、509、510號為不起訴處分。又於95年間，因施用毒品案
    件，經本院以95年度訴字第2778號判處應執行有期徒刑10月
    ，嗣提起上訴，為臺灣高等法院臺中分院駁回上訴後，於96
    年4月30日確定；繼與經法院判處有期徒刑確定之搶奪、竊
    盜等案件接續執行，而於97年5月13日執行完畢出監，有臺
    灣高等法院被告前案紀錄表在卷可稽，被告於受徒刑之執行
    完畢後，5年以內故意再犯本件有期徒刑以上之2罪，皆為累
    犯，均應依刑法第47條第1項規定加重其刑。本院審酌被告
    前已有多次施用毒品之不良素行，竟不知自我惕勵，而一再
    施用毒品，及本次施用毒品之種類、時間、方式，暨犯罪後
    尚能坦白犯行等一切情狀，分別量處如主文所示之刑，並定
    其應執行之刑。
據上論斷，應依刑事訴訟法第299條第1項前段、第273條之1第1
項前段，毒品危害防制條例第10條第1項、第2項，刑法第11條前
段、第47條第1項、第55條前段、第51條第5款，判決如主文。
本案經檢察官張添興到庭執行職務
中    華    民    國   100    年    10    月    7     日
                  刑事第十六庭  法  官  劉國賓
以上正本證明與原本無異。
如不服本判決應於收受判決後10日內向本院提出上訴書狀，並應
敘述具體理由；其未敘述上訴理由者，應於上訴期間屆滿後20日
內向本院補提理由書（均須按他造當事人之人數附繕本）「切勿
逕送上級法院」。
                                書記官  張隆成
中    華    民    國   100    年    10     月    7    日
附錄論罪科刑法條
毒品危害防制條例第10條
施用第一級毒品者，處 6 月以上 5 年以下有期徒刑。
施用第二級毒品者，處 3 年以下有期徒刑。